臺灣高等法院交通事件裁定　　　　　　100年度交抗字第595號
抗　告　人
即受處分人　劉孔偉
上列抗告人因違反道路交通管理處罰條例事件，不服臺灣板橋地
方法院99年度交聲字第2264號，中華民國100年3月31日所為裁定
（原處分案號：板監裁字第裁41-C00000000號），提起抗告，本
院裁定如下：
    主  文
抗告駁回。
    理  由
一、按汽車（包括機器腳踏車）駕駛人，行經有燈光號誌管制之
    交岔路口闖紅燈者，處新臺幣（下同）1,800 元以上5,400
    元以下罰鍰，並記違規點數3 點，道路交通管理處罰條例第
    53條第1 項、第63條第1 項第3 款分別定有明文。
二、原裁定意旨略以：受處分人劉孔偉於民國99年5 月15日晚間
    7 時12分許，騎乘車牌號碼N38-802 號重型機車，行經臺北
    縣中和市○○路、安和路之交岔路口，有於該有燈光號誌管
    制之交岔路口闖紅燈之違規行為，經警當場攔停，並掣單舉
    發。嗣經原舉發機關交通部公路總局臺北區監理所板橋監理
    站調查結果，仍認受處分人違規明確，依道路交通管理處罰
    條例第53條第1 項、第63條第1 項規定，裁處罰鍰新臺幣（
    下同）1,800 元、記違規點數3 點。原審法院以證人即舉發
    警員呂乾榮證述於執勤過程中，在安樂路與安和路路口停等
    紅燈，其行向號誌為紅燈，約3 、4 秒左右後，發現受處分
    人騎乘機車，自對向車道直行而來，車速不快且與後座乘客
    交談，直接超越停止線闖紅燈直行通過路口等違規情節，認
    原處分機關並無違誤，而駁回受處分人異議之聲明等語。
三、抗告意旨略以：抗告人即受處分人當時車速僅有30公里，而
    員警係在距離舉發地點300 公尺才由後攔停，顯見員警距離
    舉發地點必有相當距離，而受處分人是黃燈時通過停止線，
    可能因角度或時間差，員警看見受處分人時已變成紅燈，又
    尚未完全通過路口而造成誤判，否則如果員警在對向就看見
    受處分人闖紅燈，應能正面鳴笛將受處分人攔下卻不為此途
    ，爰請求撤銷原裁定，更為適當裁定云云。
四、經查：按交通員警製單舉發違反道路交通管理處罰條例所列
    之違規事實，本質上為行政處分，係公務員基於職務上權力
    ，依法就特定之具體事件所為具公法上效果之單方行政行為
    ，基於公務員為公法上行為具有公信力之原則，該行政行為
    當可被推定為真正，其據以依法處分之事實認定亦為正確無
    誤，此公信原則，乃立法者賦予行政機關制定違反道路交通
    事件統一裁罰標準及處理細則，使執勤警員得當機處分，以
    維護交通秩序、安全之行政目的。又依道路交通管理處罰條
    例科處行政罰事件，依據公法爭議之舉證責任分配法則，應
    先由行政機關就其業已履踐相關正當法律程序以及人民應受
    處罰之客觀違反法令行為，負證明之責，受處罰人就行政機
    關已為相當證明之前開事項，若主張欠缺主觀歸責條件或為
    其他抗辯，亦須就其所辯提出反證。惟行政機關對於前開應
    為舉證事項，並非不得以執行查察取締勤務人員，依據調查
    人證之程序，使就親歷事實提供不可替代之證明方法，受處
    分人就該證人所述見聞經過之真實性倘有質疑，除依法定交
    互詢問程序加以檢驗外，亦不得僅因證人之個人身分、地位
    或與當事人之關係而謂其不得作證，或憑己意指為必須代以
    其他特定之證據方法，此在證人業已具結願依偽證罰則擔保
    證言可信之場合，尤屬當然。況於當場舉發而非以科學儀器
    採證之交通違規事件，鑑於交通違規事實往往驟然而現、稍
    縱即逝，若一律要求舉發員警不分違規情節，均必須預留證
    據，俾便事後提出供法院審酌，除有現實技術可行性之困難
    外，勢將大幅提高交通管理之行政成本，並嚴重削弱道路交
    通管理之行政效能，此應非立法者制定道路交通管理法規之
    本意。本件舉發員警業於原審具結證稱受處分人當日違規情
    節明確，縱無法舉出車輛違規錄影或照片等物證以資證明，
    然其係於「等停紅燈時3 、4 秒後」，才看見受處分人自對
    向車道行駛而來，且邊騎邊跟後座乘客交談，此亦與受處分
    人於聲明異議狀自承當時「因與友人交談」等情相符，員警
    係以證人身份，於法院時就親身經歷提供不可替代之證明方
    法，堪認行政機關已就受處分人應受處罰之違法行為負相當
    之證明。至受處分人主張其並無違規事實，當日係闖黃燈云
    云，然其所繪製現場交通路口圖僅能表示其主張員警攔停處
    與舉發地點距離，並無法證明員警是否有誤判之情形，與受
    處分人當日違規行為無涉，其舉證責任未盡，所辯即難以遽
    採。本件受處分人未對執勤警員之舉發有誤，另行提出其他
    相關事證以供調查，且亦無任何證據，足資證明本件執勤警
    員確有捏造事實違法取締之情事，故警員本其維護交通秩序
    、安全職責所為之本件舉發，自應受到合法、正確之推定。
    是原審認異議為無理由，駁回受處分人聲明異議，經核其認
    事用法，均無不當，本件抗告顯無理由，應予駁回。
據上論斷，應依道路交通管理處罰條例第89條、道路交通事件處
理辦法第25條，刑事訴訟法第412條，裁定如主文。
中    華    民    國  100     年    5     月    10    日
                  刑事第二十二庭  審判長法  官  郭雅美
                                        法  官  李麗珠
                                        法  官  魏新國
以上正本證明與原本無異。
不得再抗告。
                                        書記官  葉金發
中    華    民    國   100    年    5     月    10    日